臺灣彰化地方法院刑事判決　　　　　　　　　　　　九十三年度易字第一二四一號
　　公　訴　人　臺灣彰化地方法院檢察署檢察官
　　被　　　告　丙○○
　　選任辯護人　陳青來律師
右列被告因竊盜等案件，經檢察官提起公訴（九十三年度偵字第八○二一號、第八三
○六號、第八七○九），本院判決如左：
        主  文
丙○○無罪。
        理  由
一、公訴意旨略以：被告丙○○係設於彰化縣鹿港鎮○○路二二七號「亮寶銀樓」之
    負責人，明知甲○○（所涉竊盜部分由本院另行審結）於附表所示之時間，攜至
    其設於前址之亮寶銀樓出售如附表所示之金牌均為來路不明之贓物，竟基於故買
    贓物之概括犯意，分別以如附表所示之價格連續故買之（故買贓物之時間、數量
    、價格詳參附表），因認被告丙○○涉有刑法第三百四十九條第二項故買贓物罪
    嫌等語。
二、按犯罪事實應依證據認定之，無證據不得認定其犯罪事實。又不能證明被告犯罪
    者，應諭知無罪之判決，刑事訴訟法第一百五十四條第二項、第三百零一條第一
    項分別定有明文。又事實之認定，應憑證據，如未能發現相當證據，或證據不足
    以證明，自不能以推測或擬制之方法，為裁判基礎；且認定犯罪事實所憑之證據
    ，雖不以直接證據為限，間接證據亦包括在內，然而無論直接證據或間接證據，
    其為訴訟上之證明，須於通常一般之人均不致有所懷疑，而得確信其為真實之程
    度者，始得據為有罪之認定，倘其證明尚未達到此一程度，而有合理之懷疑存在
    而無從使事實審法院得有罪之確信時，即應由法院為諭知被告無罪之判決，最高
    法院四十年台上字第八六號、七十六年台上字第四九八六號判例可資參照。
三、本件公訴人認被告丙○○涉有前開故買贓物罪嫌，無非係以證人即同案被告甲○○自民國九十三年七月三十日起至同年九月二十三日止，短期內即至被告所開設
    之亮寶銀樓變賣金牌達八次之多，顯有可疑，而被告自承經營銀樓已有十多年，
    以其經營銀樓之經驗，應可輕易認定甲○○所變賣之金牌係來路不明之贓物，為
    其所憑之論據，並提出被告所記載之金飾買賣登記紀錄影本一份為證。訊據被告
    固坦承於如附表所示之時間向甲○○買受金牌之事實，惟堅決否認有何故買贓物
    之犯行，辯稱：伊每次向甲○○購買金牌時，都會詢問金牌來源，甲○○均稱係
    其自家神壇之信徒捐獻的，伊不知道是贓物，且伊亦有要求甲○○出示身分證，
    詳細登載出售人、出售物及購買價格等資料，伊每次購買之價格均與彰化縣金銀
    珠寶商業同業公會（以下簡稱金銀珠寶公會）所定之金飾牌價相同等語。
四、本院查：
（一）程序方面：
  １、按法院認為適當時，得依職權或當事人或辯護人之聲請，以裁定將共同被告之
      調查證據或辯論程序分離或合併。前項情形，因共同被告之利害相反，而有保
      護被告權利之必要者，應分離調查證據或辯論，刑事訴訟法第二百八十七條之
      一定有明文。查本件公訴人係分別起訴證人甲○○涉犯竊盜罪嫌、被告丙○○
      涉犯故買贓物罪嫌，證人甲○○就公訴人起訴之竊盜犯行、及於如附表所示之
      時間與被告買賣金牌事實均不爭執，而被告則否認有何明知金牌係贓物而故買
      之犯行（參本院九十三年十二月二十七日準備程序筆錄第四、五頁），因而本
      院乃於九十四年二月十五日審理期日，傳喚證人甲○○（同時為被告身分）及
      被告二人開庭審理，並依公訴人及被告之聲請，傳喚證人黃振三、乙○○及戊○○到庭以調查被告是否確犯故買贓物罪，惟證人甲○○未於審理期日到庭，
      致本院無從就其所犯竊盜罪為審理，而被告與前開其餘證人則準時到庭，爰審
      酌前揭所述及證人甲○○與被告二人所涉犯行係個別獨立，並無非得合併調查
      、辯論之必要等情，為免被告因配合證人甲○○之審理程序，增加不必要之出
      庭勞頓，本院認渠等二人之證據調查及辯論程序以分離為適當，茲依前揭法條
      規定，裁定將證人甲○○及被告二人分離調查及辯論，合先敘明。
  ２、證人甲○○警詢之供述及於檢察官偵查中證述之證據能力：
      按憲法第十六條保障人民之訴訟權，就刑事被告而言，包含其在訴訟上應享有
      充分之防禦權。刑事被告詰問證人之權利，即屬該等權利之一，且屬憲法第八
      條第一項規定「非由法院依法定程序不得審問處罰」之正當法律程序所保障之
      權利。為確保被告對證人之詰問權，證人於審判中，應依法定程序，到場具結
      陳述，並接受被告之詰問，其陳述始得作為認定被告犯罪事實之判斷依據。刑
      事審判上之共同被告，係為訴訟經濟等原因，由檢察官或自訴人合併或追加起
      訴，或由法院合併審判所形成，其間各別被告及犯罪事實仍獨立存在。故共同
      被告對其他共同被告之案件而言，為被告以外之第三人，本質上屬於證人，自
      不能因案件合併關係而影響其他共同被告原享有之上開憲法上權利，固經司法
      院大法官釋字第五八二號解釋甚明；而被告以外之人於審判外之言詞或書面陳
      述，除法律有規定者外，不得作為證據，刑事訴訟法第一百五十九條第一項亦
      定有明文。惟當事人、代理人、辯護人及輔佐人聲請傳喚之證人、鑑定人，於
      審判長為人別訊問後，由當事人、代理人或辯護人直接詰問之。被告如無辯護
      人，而不欲行詰問時，審判長仍應予詢問證人、鑑定人之適當機會；且被告以
      外之人於偵查中向檢察官所為之陳述，除顯有不可信之情況者外，得為證據；
      又被告以外之人於審判外之陳述，雖不符前四條之規定，而經當事人於審判程
      序同意作為證據，法院審酌該言詞陳述或書面陳述作成時之情況，認為適當者
      ，亦得為證據，同法第一百六十六條第一項、第一百五十九條之一第二項及第
      一百五十九條之五第一項分別定有明文，是被告對證人（包括立於證人地位時
      之同案被告）之詰問權雖為被告應受保障之訴訟權能之一，但尚非不得拋棄。
      查本件被告不爭執證人甲○○於警詢及檢察官偵查中證述之證據能力，均同意
      作為證據（參本院九十三年十二月二十七日準備程序筆錄第七頁），選任辯護
      人雖於準備程序聲請傳喚證人甲○○，但因證人甲○○未於本院審理期日到庭
      ，已當庭捨棄該證人而放棄其對該證人之詰問權（參本院九十四年二月十五日
      審判筆錄第十七頁），則本院審酌證人甲○○偵查中之證述已經具結，有證人
      結文一紙在卷可憑（參九十三年度偵字第八三○六號卷第二十四頁），且無顯
      有不可信之情形；另審酌警詢筆錄作成時之情況，亦認為適當，爰依刑事訴訟
      法第一百五十九條之一第二項、第一百五十九條之五第一項之規定，認均為傳
      聞法則之例外，有證據能力。
（二）實體方面：
  １、按刑法上贓物罪之成立，不論行為人其行為態樣為收受、搬運、寄藏、故買或
      牙保，除了客觀上須行為人有前開符合法律所規定之行為外，更必須以行為人
      對其所收受、搬運、寄藏、故買或牙保之物，於主觀上明知為贓物為必要，故
      於訴訟上欲認定行為人有收受、搬運、寄藏、故買或牙保贓物之犯行，審理事
      實之法院除須證明行為人於客觀上有收受、搬運、寄藏、故買或牙保贓物之行
      為外，更必須證明行為人於收受、搬運、寄藏、故買或牙保一定之物品時，於
      該行為人之主觀上對於其所收受、搬運、寄藏、故買或牙保之物有贓物之認識
      。是本件故買贓物罪，其罪責之成立與否，取決於可否證明被告於買受如附表
      所示之金牌時，對於金牌係不明來源之贓物具有認識，並出於犯罪之故意予以
      買受，茍未能證明被告有此犯意，即無從認定其有故買贓物之犯行。
  ２、本件被告確於如附表所示之時間向證人甲○○買受金牌，為被告所自承，核與
      證人甲○○於警詢及偵查中證述之情節相符，並有被告所記載之金飾買賣登記
      紀錄影本一份附卷可稽，固堪採信。惟被告每次向證人甲○○購買金牌時，均
      會詢問金牌來源，而證人甲○○均答稱：係自家神壇之信徒捐獻，因缺錢才拿
      出來賣等語，業據證人甲○○於檢察官訊問時結證明確（參九十三年度偵字第
      八○二一號卷第十六頁）；另細核卷附被告所載之金飾買賣登記紀錄，採按日
      逐筆記載，自九十三年七月二十五日至同年十月二日，共有六十二筆買入金飾
      之記載，且每筆均詳細記載出售人姓名、身分證統一編號、出生年月日、地址
      、購入金飾品名、重量及總價等資料，被告向證人甲○○購入如附表所示之金
      牌，僅屬其中八筆交易，且每次購入之單價（參附表所示），除與該金飾買賣
      登記紀錄上所載向其他人買入之價格互核相符外，亦與金銀珠寶公會公告之各
      該交易日金飾買入牌價相符，有該公會九十三年十二月二十三日（９３）彰縣
      銀忠字第○二九號在卷可憑；而證人即金銀珠寶公會理事長乙○○於本院審理
      時亦結證稱：買賣金飾只要以登記簿登記品名、單價、重量、總價、姓名、身
      分證、地址即可，無其他應遵守之程序規定，依被告登記紀錄之內容觀之，其
      登記已符合公會之要求，購入價格亦符合交易時之牌價等語（參本院九十四年
      二月十五日審判筆錄第十一至十五頁），則被告向證人甲○○購入金牌時，顯
      已遵守金銀珠寶公會之規定進行登記，且亦未就該八筆交易作任何異於其他交
      易之處理，應堪確認；另被告經營銀樓已逾十年，對故買贓物涉犯刑責應知之
      甚詳，衡情被告倘明知向證人甲○○購入之金牌為贓物，為避免留下犯罪證據
      ，最好之處理方式即不登記此等交易，且價格亦會較牌價為低，然被告對此八
      筆交易仍按正常牌告價格及登記程序購入，其是否於向證人甲○○購入金牌時
      即明知金牌為贓物，即非無疑。
  ３、證人戊○○於警詢時雖曾提及：公會規定如同一人短期內連續出賣金飾三次以
      上即需通報等語，惟其於本院審理時已進一步結證稱：前述之通報，係指金銀
      珠寶公會曾在開理監事會議時，有某理監事提到如有人連續來賣金飾超過三次
      ，而有可疑時，可以通報警察，此非公會之決議，亦未發文等語（參本院九十
      四年二月十五日審判筆錄第十六頁），核與證人乙○○結證情節相符（參本院
      同日審判筆錄第十二頁），另證人即查獲本案之警員黃振三亦結證稱：並無銀
      樓業者應負前揭通報義務之明文規定，且縱金銀珠寶公會決定要通報，其亦不
      知要向誰通報等語（參本院同日審判筆錄第八、九頁），是被告雖連續八次向
      證人甲○○購入金牌而未通報，尚無違反任何規定，亦堪認定。至被告購入如
      附表所示之金牌時，雖未向證人甲○○取得金牌之金飾保證文件，惟證人甲○○既向被告佯稱金牌係神壇信徒所捐贈，依一般信徒捐贈金牌予神壇或寺廟鮮
      少有同時交付金飾保證書之情形觀之，被告未要求證人甲○○交付金飾保證書
      ，尚難謂有何不法。
  ４、綜上，被告前揭辯詞即非無據，應堪採信。公訴人憑以認定被告涉有刑法第三
      百四十九條第二項故買贓物犯行之論據，在客觀上未達於通常一般人均不致有
      所懷疑之程度，本院無從形成被告有罪之確信，自難以故買贓物罪相繩。此外
      復查無其他積極證據足資證明被告有何公訴人起訴之故買贓物犯行，既不能證
      明被告犯罪，揆諸前揭說明，自應為被告無罪之諭知。
據上論斷，應依刑事訴訟法第三百零一條第一項，判決如主文。
本案經檢察官丁○○到庭執行職務。
中      華      民      國    九十四    年     二       月    二十四    日
                                    臺灣彰化地方法院刑事第一庭
                                        審判長法官  宋  恭  良
                                        法      官  許  雅  婷
                                        法      官  吳  永  梁
右正本證明與原本無異。
如不服本判決，應於判決送達後十日內向本院提出上訴狀( 須附繕本 )。
告訴人或被害人對於判決如有不服具備理由請求檢察官上訴者，其上訴期間之計算係
以檢察官收受判決正本之日期為準。
                                        法院書記官  陳  美  敏
中      華      民      國    九十四    年     二       月    二十四日
附表
┌─┬──────────┬─────┬──────┬────┬────┐
│編│      時   間       │ 名    稱 │  重  量    │每錢單價│ 總  價 │
│號│                    │          │            │ 新台幣 │ 新台幣 │
│  │                    │          │            │ （元） │ （元） │
├─┼──────────┼─────┼──────┼────┼────┤
│一│九十三年七月三十日  │ 金牌     │一‧七六錢  │一四七○│二六○○│
├─┼──────────┼─────┼──────┼────┼────┤
│二│九十三年八月六日    │ 金牌     │一‧二五錢  │一四七○│一八四○│
├─┼──────────┼─────┼──────┼────┼────┤
│三│九十三年八月十八日  │ 金牌三面 │○‧九四錢  │一四八○│一四○○│
（續上頁）
┌─┬──────────┬─────┬──────┬────┬────┐
│四│九十三年九月三日    │ 金牌一面 │○‧二四錢  │一五○○│三六○  │
├─┼──────────┼─────┼──────┼────┼────┤
│五│九十三年九月八日    │ 金牌     │三‧九一錢  │一五○○│五八七○│
├─┼──────────┼─────┼──────┼────┼────┤
│六│九十三年九月十一日  │ 金牌     │○‧四二錢  │一五○○│六三○  │
├─┼──────────┼─────┼──────┼────┼────┤
│七│九十三年九月十四日  │ 金牌     │○‧二六錢  │一五○○│三九○  │
├─┼──────────┼─────┼──────┼────┼────┤
│八│九十三年九月二十三日│ 金牌     │○‧六錢    │一五○○│九○○  │
└─┴──────────┴─────┴──────┴────┴────┘
